【裁判字號】    98,易,3307
【裁判日期】    990517
【裁判案由】    業務侵占
【裁判全文】
臺灣臺中地方法院刑事判決              98年度易字第3307號
公  訴  人  臺灣臺中地方法院檢察署檢察官
被      告  乙○○
上列被告因業務侵占案件，經檢察官聲請簡易判決處刑（九十八
年度調偵字第二六五號、九十八年度偵字第一四五一七號），本
院臺中簡易庭認為不宜逕以簡易判決處刑，移由本院合議庭裁定
進行簡式審判程序，判決如下：
    主    文
乙○○意圖為自己不法之所有，而侵占對於業務上所持有之物（
侵占如附表一所示貨款部分），處有期徒刑柒月。又意圖為自己
不法之所有，而侵占對於業務上所持有之物（侵占如附表二所示
貨款部分），處有期徒刑陸月。應執行有期徒刑玖月，緩刑貳年
。
    犯罪事實
一、乙○○自民國九十八年一月二日起（依卷附員工任聘書簽寫
    之日期為準），受雇於臺中市○區○○街十號「展演企業有
    限公司」（下稱展演公司）擔任業務員，平日負責收取貨款
    、推銷公司醫療器材等工作，對於展演公司委其代為收取之
    貨款具有業務上之持有關係。詎乙○○因亟需金錢花用，明
    知其所收取之貨款必須按期繳回，不得私自挪用，竟基於業
    務侵占之犯意，意圖為自己不法之所有，於九十八年三月下
    旬某日，前往如附表一所示客戶處收取貨款後，旋即變易持
    有為所有之意思，將其業務上持有、如附表一所示應屬展演
    公司所有之貨款侵占入己。復另行基於業務侵占之犯意，亦
    意圖為自己不法之所有，於九十八年四月七日（聲請簡易判
    決處刑書誤為九十八年四月六日），前往如附表二所示客戶
    處收取貨款後，旋即變易持有為所有之意思，將其業務上持
    有、如附表二所示應屬展演公司所有之貨款侵占入己，總計
    侵占金額達新臺幣（下同）二萬八千一百四十五元（聲請簡
    易判決處刑書將侵占總金額誤植為二萬九千九百九十五元）
    。嗣因乙○○於九十八年四月八日突然以口頭請假後，隨即
    自行離職而未再返回展演公司，經展演公司派員依據應收帳
    款明細表逐一清查後發覺有異，始查悉上情。
二、案經展演公司代表人吳秀美訴請臺灣臺中地方法院檢察署檢
    察官偵查後，聲請簡易判決處刑，由本院改依簡式審判程序
    審理。
    理    由
一、被告乙○○於準備程序中，先就上開犯罪事實為有罪之陳述
    ，且所犯係死刑、無期徒刑、最輕本刑為三年以上有期徒刑
    以外之罪，經本院合議庭依刑事訴訟法第二百七十三條之一
    第一項之規定，裁定由法官一人獨任進行簡式審判程序，合
    先敘明。
二、上開犯罪事實，業據被告乙○○於偵查及本院審理時坦承不
    諱，並有告訴代理人丙○○於九十八年五月四日偵訊時所提
    出之被告侵占貨款明細資料（其中總額計算有誤，另贅載非
    被告業務侵占標的之律師代辦費用）、告訴人展演公司於九
    十九年四月二十二日寄至本院之應收帳款明細表、出貨憑單
    （均載明詳細出貨日期、產品名稱及應收帳款）、被告所簽
    署之員工任聘書、被告之出勤表（載明被告最後出勤日為九
    十八年四月七日）附卷可稽，足徵被告前揭自白應屬實情。
    而被告雖未能詳述其向附表一所示各該客戶收款之確切日期
    ，惟依被告於九十九年五月三日本院行準備程序中所供：「
    ……按照公司規定，每個月的月底，就要把該月的收款繳回
    去。從單據上面來看，至少在三月底及四月底就要將收到的
    款項繳回公司。我是從四月八日向公司口頭請假後，就沒有
    回公司上班了。我四月七日是最後一次收款。」等語，核與
    告訴代理人丙○○當日於本院所述：「依據公司的規定，如
    果有收到款項，當天就要繳回公司，但是並不是每一個客戶
    都會在出貨當天給錢，所以我們會要求至少在當月的月底，
    必須將該月所收到的款項繳回公司。本案的客戶，沒有辦法
    證明是在出貨當天就把款項繳給被告。」等語相符，足見被
    告就附表一所示之九十八年三月份應受帳款，至少應於當月
    下旬某日將之一次侵占入己而未繳回告訴人展演公司，且依
    「罪疑唯輕」之刑事法原則，亦不得逕予推論被告於九十八
    年三月間已有多次業務侵占犯行。另告訴人展演公司係於九
    十八年四月七日向附表二所示之客戶出貨，而被告於翌日即
    同年月八日即口頭請假並自行離職，自斯時起被告即無再向
    客戶收款之權限，顯見附表二所示之貨款應係於出貨當日即
    九十八年四月七日由被告直接收款，並隨即予以侵占入己，
    附此敘明。本案事證已臻明確，被告犯行至堪認定。
三、查被告乙○○係告訴人展演公司之業務員，平日負責收取貨
    款、推銷公司醫療器材等工作，對於告訴人展演公司委其代
    為收取之貨款具有業務上之持有關係，竟先後二次將所收得
    之貨款侵占入己，核其所為，均係犯刑法第三百三十六條第
    二項之業務侵占罪。而被告先後二次業務侵占犯行，時間並
    非密接，收取客戶之對象不同，核屬各個獨立之犯罪，並非
    基於單一之犯意，接續為單一行為之數個舉動，無所謂接續
    犯可言（最高法院九十八年度台上字第三八四一號刑事判決
    參照，另臺灣高等法院臺中分院九十七年度上易字第一五三
    八號、九十七年度上易字第一二八七號、九十七年度上易字
    第一二七五號刑事判決亦均認業務侵占犯行無接續犯之適用
    ）。本件聲請簡易判決處刑書就被告所犯之業務侵占犯行，
    認應論以接續犯，恐有未洽，自難為採。是以被告分別於九
    十八年三月下旬某日、九十八年四月七日，各侵占如附表一
    、二所示之貨款，其犯意各別，行為互殊，應予分論併罰。
    又被告係告訴人展演公司之業務員，原本即具有代告訴人展
    演公司向客戶收受貨款之權限，是以如附表一、二所示之客
    戶將應收貨款交予被告後，清償行為即已完結，其後被告所
    侵占之款項均屬告訴人展演公司所有，自不生被告以單一業
    務侵占行為侵害數個客戶財產法益之問題，附此敘明。爰審
    酌被告係偶發初犯，先前並無任何不法紀錄，僅因一時失慮
    而罹犯刑章，於本案審理期間並已確實依約賠償告訴人展演
    公司所受損失，告訴代理人丙○○亦當庭表明不再追究被告
    刑責，被告犯後態度非無足取，再參以被告犯罪動機、手段
    、侵占金額之多寡、具有高職畢業學歷之智識程度等一切情
    狀，分別量處如主文所示之刑，並定其應執行之刑，以示懲
    儆。又被告前未曾因故意犯罪受有期徒刑以上刑之宣告，有
    臺灣高等法院被告前案紀錄表及刑案資料查註紀錄表各一份
    在卷可按，被告坦承犯行，深具悔意，其經此教訓，當知警
    惕而無再犯之虞，本院綜核各情，認所宣告之刑以暫不執行
    為適當，併予宣告緩刑二年，以啟自新。
據上論斷，應依刑事訴訟法第四百五十二條、第二百七十三條之
一第一項、第二百九十九條第一項前段，刑法第三百三十六條第
二項、第五十一條第五款、第七十四條第一項第一款，刑法施行
法第一條之一第一項、第二項前段，判決如主文。
本案經檢察官甲○○到庭執行職務。
中    華    民    國    99    年    5     月    17    日
                  刑事第十八庭  法  官  高文崇
以上正本證明與原本無異。
如不服本判決應於收受判決後10日內向本院提出上訴書狀，並應
敘述具體理由；其未敘述上訴理由者，應於上訴期間屆滿後20日
內向本院補提理由書（均須按他造當事人之人數附繕本）「切勿
逕送上級法院」。
告訴人或被害人對於判決如有不服具備理由請求檢察官上訴者，
其上訴期間之計算係以檢察官收受判決正本之日期為準。
                                書記官  林淑慧
中    華    民    國    99    年    5     月    17    日
附錄本案論罪科刑法條：
刑法第三百三十六條：
對於公務上或因公益所持有之物，犯前條第一項之罪者，處一年
以上七年以下有期徒刑，得併科五千元以下罰金。
對於業務上所持有之物，犯前條第一項之罪者，處六月以上五年
以下有期徒刑，得併科三千元以下罰金。
前二項之未遂犯罰之。
附表一：
┌──┬───────┬──────┬───────┐
│編號│客戶名稱      │出貨日期    │金額（新臺幣）│
├──┼───────┼──────┼───────┤
│ 1  │詠春中醫      │ 98.03.01   │2400          │
├──┼───────┼──────┼───────┤
│ 2  │惠安接骨所    │ 98.03.10   │5800          │
├──┼───────┼──────┼───────┤
│ 3  │惠安接骨所    │ 98.03.12   │2620          │
├──┼───────┼──────┼───────┤
│ 4  │集漢堂國術館  │ 98.03.14   │1620          │
├──┼───────┼──────┼───────┤
│ 5  │天德國術館    │ 98.03.18   │5150          │
├──┼───────┼──────┼───────┤
│ 6  │聯合整復中心  │ 98.03.24   │3360          │
├──┼───────┼──────┼───────┤
│ 7  │振榮國術館    │ 98.03.26   │3285          │
├──┼───────┼──────┼───────┤
│ 8  │游樹金國術館  │ 98.03.28   │2210          │
└──┴───────┴──────┴───────┘
附表二：
┌──┬───────┬──────┬───────┐
│編號│客戶名稱      │出貨日期    │金額（新臺幣）│
├──┼───────┼──────┼───────┤
│ 1  │東湖接骨院    │ 98.04.07   │900           │
├──┼───────┼──────┼───────┤
│ 2  │集英堂筋骨科  │ 98.04.07   │800           │
└──┴───────┴──────┴───────┘
合計業務侵占金額（新臺幣）：28145

司法院資訊處製作；財團法人民間司法改革基金會備份。
